【裁判字號】    90,上易,44
【裁判日期】    900130
【裁判案由】    賭博
【裁判全文】
臺灣高等法院臺南分院刑事判決                    九十年度上易字第四四號  Ｃ
      上  訴  人  臺灣雲林地方法院檢察署檢察官
      被      告  乙  ○  ○
右上訴人因被告等賭博案件，不服臺灣雲林地方法院八十九年度易字第六六二號中華
民國八十九年十一月十三日第一審判決（起訴案號：臺灣雲林地方法院檢察署八十九
年度偵字第六六八、三三四二號），提起上訴，本院判決如左：
      主      文
上訴駁回。
      理      由
一、公訴意旨略以：乙○○自八十八年十二月一日起，在雲林縣斗六市○○路一七六
    號，開設「紅蠍星遊藝場」，並僱用丁○○、曾翎慧擔任開分員，甲○○擔任會
    計，擺設電動賭博機具七ＰＫ十四台、鑽石列車一台、賓果馬戲團（九人座）、
    滿貫大亨五台，與不特定人賭博，並以之為常業；賭法為賭客每次以一百元開一
    百分或一千分押注分數，如中獎，可得倍數不等之分數；如未押中，則所押注分
    數為機具沒入，若結束不玩時，可以相同之分數比例，洗分兌換現金。嗣於八十
    九年一月三十一日下午四時許為警查獲，並扣得電動賭博機具二十一台（ＩＣ板
    二十九面）、賭資一萬二千六百元、監視器一台、電視機一台、筆記簿、報表、
    估價單、點券、員工資料及值勤表、打卡片、廣告紙等物。因認乙○○、丁○○
    、甲○○、丙○○共同涉犯刑法第二百六十七條常業賭博罪嫌。
二、本件公訴人認被告等涉有上開賭博罪嫌，無非以扣案帳冊所載，其營業額非如被
    告等所述，每日僅有一千多元，而依洗分報表所載，亦足證賭客有兌換現金從事
    賭博之情事，並參以被告渠等將營業額以多報少之供述，係欲蓋彌彰賭博犯行，
    為其所憑論據。
三、按犯罪事實應依證據認定之，無證據不得推定其犯罪事實，刑事訴訟法第一百五
    十四條定有明文。所謂犯罪事實之證據，係指足以認定被告確有犯罪行為之積極
    證據而言，該項證據且須適合被告犯罪事實之認定，始得採為斷罪資料，最高法
    院二十九年上字第三一０五號、五十三年台上字第二七五０號判例可資參照。
四、訊之被告乙○○固坦承有經營前開「紅蠍星遊藝場」為負責人之事實，被告丁○○、丙○○坦承有受僱於該遊藝場負責開分之工作，被告甲○○亦坦承係受僱任
    該遊藝場會計等事實。惟均堅詞否認有右揭賭博犯行，均辯稱：客人打電動玩具
    並不可以換現金等語。
五、經查：
  (一)本件「紅蠍星遊藝場」係顧客每次以一百元開一百分或一千分押注分數，如中獎
    ，可得倍數不等之分數；如未押中，則所押注分數為機具沒入，顧客贏得之分數
    不得向店方換取現金，但可以用點券寄分，可供下次再玩等情，業據被告乙○○
    於審理中供述明確，且有扣案十分點券十八張、五十分點券二十三張、一百分點
    券三十四張、及隔日五百分券七十三張等可資佐證，堪信該遊藝場確有兌換點券
    情事無訛。而依扣案之開洗分報表所載，亦只有前後班間開分、洗分之紀錄，尚
    難據此即認顧客有洗分兌換現金之情事，且警方於查緝「紅蠍星遊藝場」時，亦
    未查得任何積極之證據可資證明，顧客所贏得分數確可兌換現金或其他具有經濟
    價值之物品，或顧客於玩畢後，得利用獎品以迂迴方法兌換現金之情事，是被告
    乙○○上開所辯尚堪採信。
  (二)又被告乙○○所經營之「紅蠍星遊藝場」，顧客未玩完之分數，確有兌換點券情
    事，已如前述。
  (二)按賭博罪之成立要件，係以偶然之機率互爭勝負，以決定財物之得喪，始足當之
    。所稱之「財物」，必以金錢、或得易為金錢或其他有經濟價值之物品者而言，
    與物品價值之貴賤、數額之多寡，應屬無關。而電動機具原即設計供人娛樂之用
    ，雖有少數不肖之徒將之提供為非法賭博之用，因此該管主管機關乃予以歸類，
    加以區別為何者屬公告查禁對象者、何者非屬公告查禁對象者，以供辨識，然仍
    有不肖之徒以變相之方式供人賭博，固亦屬常見之社會事實。但以供人娛樂之電
    動機具，在以現金開分後供人押注，如未押中，所押注之分數固即扣除，押中者
    則可贏得不等倍數之分數，倘該贏得之分數僅能繼續把玩電動機具之用，並不能
    兌換金錢、或得易為金錢或其他有經濟價值之物品者，則因押中贏得之分數，既
    仍應消費在電動機具之把玩上，不能供作其他用途，自與賭博罪之以偶然對機率
    定輸贏博取財物，應有所區別。故把玩電動機具之人，雖有因押注而以分數定輸
    贏，惟輸與贏僅在於是否可繼續把玩電動機具、及把玩電動機具次數或時間之長
    短而已，所得到的仍只是把玩電動機具之機會及在把玩過程中所得到之娛樂，並
    非可兌換金錢、或得易為金錢或其他有經濟價值之物品，亦與一般所謂之財產上
    或其他經濟上之利益有異。被告乙○○所經營之「紅蠍星遊藝場」，顧客未玩完
    之分數，確有兌換點券情事，已如前述。是被告乙○○經營電子遊藝場，既不能
    證明有洗分兌換現金等賭博情事，自難論以賭博罪行，其雖有兌換點券情事，惟
    既無博取財物行為，自非賭博罪所規範之處罰對象。又依扣案之每日營業額帳單
    所載，每班約數千元或上萬元，參之每班應有不少人把玩，則公訴人未具體指證
    上開被查獲之電動賭博機具價格、所租用店面之房租及該店營業開銷究有多少，
    那些賭客一次輸贏動輒數千上萬元，即認被告等將營業額以多報少，係欲蓋彌彰
    賭博之犯行，亦與間接證據或經驗法則不合。
  (三)至於扣案電動賭博機具二十一台（ＩＣ板二十九面）、賭資一萬二千六百元、監
    視器一台、電視機一台、筆記簿、估價單等物，經核均屬一般經營電子遊藝場業
    者營業及管理上所必備者，亦難認與賭博有何必然之關聯。
六、綜上所述，本件依調查證據所得尚不足以證明被告等確公訴人所有指上開常業賭
    博犯行。此外復查無其他積極證據足認被告等確有上開常業賭博犯行，故被告等
    被訴常業賭博罪嫌，應屬不能證明。原審因予諭知被告等均無罪，本院經核並無
    不合。檢察官上訴意旨，仍執前詞，指摘原判決不當，為無理由，予駁回。
據上論斷，應依刑事訴訟法第三百六十八條，判決如主文。
本案經檢察官曾顯智到庭執行職務。
中    華    民    國      九十      年      一      月      三十        日
                                  臺灣高等法院臺南分院刑事第五庭
                                      審判長法官  茆    臺    雲
                                            法官  董    武    全
                                            法官  李    文    福
右正本證明與原本無異。
不得上訴。
              法院書記官  李    良    倩
中    華    民    國      九十      年      一      月     三十一       日


司法院資訊處製作；財團法人民間司法改革基金會備份。
